臺灣臺中地方法院刑事判決　　　　　　　　96年度訴字第36號
公　訴　人　臺灣臺中地方法院檢察署檢察官
被　　　告　乙○○
上列被告因偽造文書案件，經檢察官提起公訴（九十五年度偵字
第一六三八九號），被告於準備程序就被訴事實為有罪之陳述，
本院合議庭裁定由受命法官獨任進行簡式審判程序，並予判決如
下：
    主    文
乙○○連續行使偽造私文書，足以生損害於他人，處有期徒刑
月，如易科罰金，以銀元佰元即新臺幣玖佰元折算壹日。
偽造之「賀譽企業有限公司統一發票專用章」印文伍枚及「許碧
錦」、「賀眾飲水機商行」印文各壹枚，均沒收。
    犯罪事實
一、乙○○前無不法犯罪前科紀錄，素行尚佳，其原受僱於賀譽
    企業有限公司（下稱賀譽公司，登記之名義負責人為許碧錦
    ，實際負責人則為其夫陸金樹）及陸金樹所開設賀眾飲水機
    商行擔任維修工人，負責公司客戶之飲水機維修工程，並因
    工作之關係而持有公司所發給「賀譽企業有限公司統一發票
    專用章」、「許碧錦」與「賀眾飲水機商行」之印章各一枚
    。乙○○為謀自己之利益，乃於民國九十四年初，向賀譽公
    司之客戶即位於臺中市○區○○路三段二一七號之順天中來
    文化大樓管理委員會告知，為維修之便利，請管理委員會於
    有飲水機之維修必要時，直接以電話聯絡與其聯繫，順天中
    來文化大樓之管理委員會即自九十四年一月份起直接以電話
    聯絡乙○○前來維修大樓飲水機，乙○○遂先後於九十四年
    一月二十七日、同年三月二日、同年四月二十八日、同年六
    月二十七日、同年九月二十七日及同年十二月二十七日，各
    以賀譽公司與賀眾飲水機商行之名義，施作順天中來文化大
    樓飲水機之維修工作，其明知該等維修工程實際上係由其個
    人施作，並非賀譽公司或賀眾飲水機商行所承攬，竟基於偽
    造私文書復持以行使之概括犯意，連續於前揭時間，分別以
    賀譽公司或賀眾飲水機商行之名義，盜用上開所持有「賀譽
    企業有限公司統一發票專用章」、「許碧錦」與「賀眾飲水
    機商行」之印章，並蓋印於順天中來文化大樓之付款簽收簿
    上（僅九十四年十二月二十七日蓋用「賀眾飲水機商行」之
    印章，餘均盜用「賀譽企業有限公司統一發票專用章」，其
    於九十四年九月二十七日維修後領款，且另蓋用「許碧錦」
    之印章），用以表示賀譽公司或賀眾飲水機商行業已施作飲
    水機之維修工作之意思表示，並持向順天中來文化大樓管理
    委員會請款而行使之，均足以生損害於賀譽公司、公司名義
    負責人許碧錦或賀眾飲水機商行。嗣因賀譽公司維修人員張
    武雄前去順天中來文化大樓詢問何以不續要求為維修服務時
    ，始悉上情。
二、案經賀譽公司與賀眾飲水機商行訴由臺中市警察局第二分局
    報請臺灣臺中地方法院檢察署檢察官偵查起訴。
    理    由
一、訊據被告乙○○業於本院訊問時對於上開犯行坦認不諱，核
    與告訴人賀譽公司、賀眾飲水機商行負責人陸金樹及證人即
    管理公司派駐順天中來文化大樓之總幹事洪恩育各於警詢、
    偵查中指證與證述之情節大致相符（見警卷第五頁至第七頁
    ，偵查卷第六頁至第七頁、第二四頁至第二五頁），並有順
    天中來文化大樓管理委員會付款簽收簿影本一份附卷可稽（
    見警卷第一八頁至第二三頁），足見被告前揭自白，適與客
    觀事實相符，堪予採認。是本件事證至臻明確，被告之犯行
    洵堪認定。
二、按在前開順天中來文化大樓管理委員會付款簽收簿之「收款
    廠商蓋收款章」欄盜蓋告訴人賀譽公司、賀眾飲水機商行或
    賀譽公司名義負責人許碧錦之印文，不待依據習慣或特約，
    單從形式上觀察，即已知悉係表示由賀譽公司及賀眾飲水機
    商行名義領收各該飲水機維修費用之證明，應屬刑法第二百
    十條之私文書。被告乙○○盜用賀譽公司、負責人許碧錦或
    賀眾飲水機商行之印章，而偽造性質屬私文書之領款簽收證
    明，並持以行使，向順天中來文化大樓管理委員會領取飲水
    機維修款項，致生損害於賀譽公司、負責人許碧錦及賀眾飲
    水機商行之利益，核被告所為，係犯刑法第二百十六條、第
    二百十條之行使偽造私文書罪。被告上開行使偽造私文書犯
    行，其盜用賀譽公司、許碧錦或賀眾飲水機商行之印章部分
    ，係偽造私文書之部分行為，應被偽造私文書罪吸收，偽造
    私文書又係行使偽造私文書之低度行為，應被高度之行使偽
    造私文書罪所吸收，故盜用印章蓋列印文與偽造私文書之犯
    行，均不另論罪。被告所犯多次行使偽造私文書罪犯行，其
    時間緊接，犯罪構成要件相同，顯係基於概括之犯意反覆而
    為，屬連續犯，應依修正前刑法第五十六條之規定以行使偽
    造私文書之一罪處斷，並加重其刑（被告行為後，刑法及刑
    法施行法業於九十四年二月二日經總統以華總一義字第０九
    四０００一四九０一號令修正公布，並於九十五年七月一日
    施行。按行為後法律有變更者，適用行為時之法律，但行為
    後之法律有利於行為人者，適用最有利於行為人之法律，現
    行刑法第二條第一項定有明文。此條規定乃與刑法第一條罪
    刑法定主義契合，而貫徹法律禁止溯及既往原則，係規範行
    為後法律變更所生新舊法律比較適用之準據法，是刑法第二
    條本身雖經修正，但刑法第二條既屬適用法律之準據法，本
    身尚無比較新舊法之問題，應一律適用裁判時之現行刑法第
    二條規定以決定適用之刑罰法律，先予辨明。而被告多次行
    使偽造私文書之犯行，係時間緊接，所犯為構成要件相同之
    罪行，顯係基於概括犯意反覆為之，而修正後刑法業已刪除
    連續犯之規定，考諸該規定刪除後，除法理上合於接續犯、
    包括一罪之情形仍可認為構成單一之犯罪外，其餘數犯罪行
    為之情形，即應依刑法第五十一條之規定予以分論併罰，此
    刪除雖非犯罪構成要件之變更，但顯已影響行為人刑罰之法
    律效果，自屬法律有變更。依修正前刑法，本件被告得論以
    連續犯，並得加重其刑至二分之一，其所犯刑法第二百十六
    條、第二百十條之行使偽造私文書罪，最重本刑為有期徒刑
    五年，加重其刑至二分之一後，最高僅得判處被告有期徒刑
    七年六月，然依修正後之刑法應併合處罰，本件被告六次行
    使偽造私文書犯行，最高則得判處其有期徒刑三十年，依修
    正後刑法第二條第一項規定比較新、舊法結果，仍應適用較
    有利於被告之行為時法律，即修正前刑法規定而對被告論以
    連續犯）。
三、爰審酌被告乙○○前無不法犯罪前科紀錄，素行尚佳，有其
    臺灣高等法院被告前案紀錄表在卷可查，其犯罪之動機係為
    牟取自己之利益而為犯行，然其偽以告訴人賀譽公司及賀眾
    飲水機商行名義為飲水機之維修工作，足以對賀譽公司及賀
    眾飲水機商行之信譽造成影響，殊值非難；並衡酌被告犯罪
    手段尚屬平和，且於本院坦承犯行，尚知悔悟，犯罪後態度
    良好等一切情狀，量處如主文所示之刑，並依修正前刑法第
    四十一條第一項前段及修正前罰金罰鍰提高標準條例第二條
    之規定，諭知易科罰金之折算標準〔按涉及法院裁量權行使
    者，需於裁量權行使時，方有比較適用之問題，如易科罰金
    、易服勞役、緩刑、保安處分之宣告。故就一般綜合罪刑之
    結果而為比較，以決定罪刑之適用時，不需就易科罰金等列
    為比較，必迨已決定為緩刑、保安處分之宣告，或所處之刑
    得易科罰金或易服勞役時，始就各該緩刑、易科罰金等部分
    決定其適用標準。本件被告犯罪時之刑法第四十一條係規定
    「犯最重本刑為五年以下有期徒刑以下之刑之罪，而受六月
    以下有期徒刑或拘役之宣告，因身體、教育、職業、家庭之
    關係或其他正當由，執行顯有困難者，得以一元以上三元以
    下（按：業經修正前罰金鍰提高標準條例第二條提高一百倍
    ）折算一日，易科罰金。但確因不執行所宣告之刑，難收矯
    正之效或難以維持法秩序者，不在此限。」；嗣於九十四年
    二月二日經修正公布，並於九十五年七月一日施行，新刑法
    第四十一條修正為「犯最重本刑為五年以下有期徒刑以下之
    刑之罪，而受六個月以下有期徒刑或拘役之宣告者，得以新
    臺幣一千元、二千元或三千元折算一日，易科罰金。但確因
    不執行所宣告之刑，難收矯正之效，或難以維持法秩序者，
    不在此限。」，上開法律既有變更，經比較行為時法及裁判
    時法後，以行為時之修正前刑法關於易科罰金之規定對被告
    較為有利，依刑法第二條第一項前段之規定，自應適用修正
    前刑法第四十一條第一項前段規定，就對被告所處有期徒刑
    諭知易科罰金之折算標準，且無庸與前開之新舊刑法規定為
    綜合之比較〕。
四、另被告乙○○所偽造由告訴人賀譽公司及賀眾飲水機商行名
    義領收各該飲水機維修費用證明之順天中來文化大樓管理委
    員會付款簽收簿之私文書，固為供被告為本件行使偽造私文
    書犯行所用之物，然業已提出向順天中來文化大樓管理委員
    會為飲水機維修費用之請領而行使，非屬被告所有，爰不為
    沒收之諭知。惟各該私文書上偽造之「賀譽企業有限公司統
    一發票專用章」印文五枚與負責人「許碧錦」、「賀眾飲水
    機商行」印文各一枚，則不問屬於犯人與否，均應依刑法第
    二百十九條規定為沒收之諭知。至前開「賀譽企業有限公司
    統一發票專用章」、「許碧錦」與「賀眾飲水機商行」印章
    各一顆，因係被告任職賀譽公司與賀眾飲水機商行期間緣於
    工作關係而持有之印章，非屬偽造，業據被告供陳在卷（見
    本院卷第一四頁），既與刑法沒收要件不合，爰亦不併予宣
    告沒收，附此敘明。
據上論斷，應依刑事訴訟法第二百七十三條之一第一項、第二百
九十九條第一項前段，刑法第二條第一項前段、第二百十六條、
第二百十條、第二百十九條，修正前刑法第五十六條、第四十一
條第一項前段，罰金罰鍰提高標準條例第二條，現行法規所定貨
幣單位折算新臺幣條例第二條，判決如主文。
本案經檢察官甲○○到庭執行職務。
中　　華　　民　　國　　96　　年　　2 　　月　　1 　　日
                  刑事第一庭  法  官  陳思成
上正本證明與原本無異。
如不服本判決，應於送達後十日內向本院提出上訴狀（須附繕本
），上訴於臺灣高等法院臺中分院。
                              書記官  王嘉麒
中　　華　　民　　國　　96　　年　　2 　　月　　1 　　日
附錄論罪科刑法條
刑法第二百十條
偽造、變造私文書，足以生損害於公眾或他人者，處五年以下有
期徒刑。
刑法第二百十六條
行使第二百十條至第二百十五條之文書者，依偽造、變造文書或
登載不實事項或使登載不實事項之規定處斷。
